【裁判字號】    99,交聲,247
【裁判日期】    990415
【裁判案由】    違反道路交通管理處罰條例聲明異議
【裁判全文】
臺灣士林地方法院交通事件裁定         99年度交聲字第247號
原處分機關  臺北市交通事件裁決所
異  議  人
即受處分人  丙○○
上列異議人即受處分人因違反道路交通管理處罰條例案件，對於
臺北市交通事件裁決所民國99年3月1日北市裁罰字第裁22-Z0000
0000號裁決不服（原舉發案號：內政部警政署國道公路警察局舉
發違反道路交通管理事件通知單公警局交字第Z00000000號），
聲明異議，本院裁定如下：
    主  文
異議駁回。
    理  由
一、按汽車行駛高速公路及快速公路，應依速限標誌指示；汽車
    在行駛途中，不得驟然或任意變換車道，如欲超越前車或變
    換車道時，應先顯示方向燈告知前後車輛，並保持安全距離
    及間隔，方得超越或變換車道，高速公路及快速公路交通管
    制規則第5條第1項前段及第11條分別定有明文。次按汽車行
    駛於高速公路、快速公路或設站管制之道路，不遵守使用限
    制、禁止、行車管制及管理事項之管制規則，而有行車速度
    超過規定之最高速限者、未依規定變換車道者，處汽車駕駛
    人新臺幣（下同）3,000元以上6,000以下罰鍰，並記違規點
    數1點，道路交通管理處罰條例第33條第1項第1款、第4款及
    第63條第1項第1款亦分別有明文規定。
二、原處分意旨略以：異議人即受處分人丙○○於民國98年11月
    27日7時10分許，駕駛劉純伶所有車牌號碼7730-VA號自用小
    客車（下稱系爭車輛），行經國道一號南下113.8公里處，
    為警依道路交通管理處罰條例第33條第1項第1款、第4款，
    以「經雷射槍測行速134公里，限速100公里，超速34公里，
    測距234.7公尺」、「變換車道未使用方向燈（達3次以上）
    」為由，當場攔停舉發違規。嗣異議人於舉發通知單上所載
    之應到案日期前向原處分機關提出申訴，經原處分機關函請
    舉發單位即內政部警政署國道公路警察局第二警察隊調查結
    果，仍認異議人確有前開違規行為，原處分機關乃於99年3
    月1日以異議人有「汽車行駛高速公路速度超過規定最高速
    限（20公里以上未滿40公里）」、「行駛高速公路未依規定
    變換車道」之違規事實，依道路交通管理處罰條例第33條第
    1項第1款及第63條第1項第1款（原處分漏載第1款）之規定
    ，裁處受處分人罰鍰3,500元，並記違規點數1點，另依同條
    例第33條第1項第4款及第63條第1項第1款（原處分漏載第1
    款）之規定，裁處受處分人罰鍰3,000元，並記違規點數1點
    。
三、異議意旨略以：伊確有於上開時、地駕駛系爭車輛違規超速
    之行為，惟並無員警所指變換車道未打方向燈之違規行為，
    員警雖稱有全程錄影，事後卻又無法提出，僅以親眼目睹作
    為認定基礎，實難讓人信服，爰就此部分聲明異議云云。
四、經查：
  (一)本件異議人即受處分人丙○○於98年11月27日7時10分許
      ，駕駛系爭車輛行經國道一號113.8公里南向處，為警攔
      停舉發本件違規之事實，為異議人所不爭，並有內政部警
      政署國道公路警察局公警局交字第Z00000000號舉發違反
      道路交通管理事件通知單影本1紙附卷可稽（見本院卷第7
      頁），此部分事實洵堪認定。
  (二)次查，本件異議人駕駛系爭車輛行駛高速公路速度超過規
      定最高速限（20公里以上未滿40公里）之違規行為部分，
      為異議人所是認，而本件測得異議人車輛超速並拍照採證
      之雷射測速儀（型號：Pro-Lite、器號：LP02257），係
      於98年11月16日經經濟部標準檢驗局檢定合格（檢定合格
      單號碼：J0GB0000000），並核發檢定合格證書在案，其
      有效期限至99年11月30日等情，有98年11月16日經濟部標
      準檢驗局雷射測速儀檢定合格證書（證號：JO0000000）1
      紙（見本院卷第12頁）在卷可考，此外復無證據證明該機
      器有故障之虞，是其所測得之車輛及速度資料，自均屬正
      確無疑，異議人之車輛確有超速行駛（20公里以上未滿40
      公里）之事實，應甚明確，堪予認定。
  (三)異議人駕駛系爭車輛行駛高速公路未依規定變換車道之違
      規行為部分：
    1.訊據證人即本件攔停員警乙○○結證：當時伊在國道一號
      南向113.8公里處定點取締違規超速，發現異議人車輛行
      駛在內線，速度蠻快，伊對異議人測速約時速134公里後
      ，拿指揮棒示意異議人往路肩停車，但異議人繼續前行，
      伊馬上上車尾隨異議人之車輛，請一同值勤之員警甲○○
      準備好手提式攝影機，伊等尾隨途中發現異議人任意變換
      車道沒打方向燈，從內線到中線、中線到內線，連續約3
      次，每次都沒打方向燈，一直切換車道，內線、中線還有
      其他車輛，異議人速度蠻快的，會影響到其他車輛，那時
      伊等目視約距離異議人200多公尺，異議人持續加速中，
      伊等一直盯著異議人，確認是那台車，一直到國道一號南
      向126.9公里處，異議人速度有減慢，伊等才加速上前將
      異議人攔停，攔停後有在異議人面前確認攝影機內錄影狀
      況，才發現沒有錄到等語（見本院卷第22-25頁），核與
      證人即本件舉發員警甲○○結證：當時伊等在路肩定點取
      締違規超速車輛，乙○○在車外以雷射槍取締到一台自小
      客車，行駛速度134公里，已經超速34公里，就告知伊，
      伊那時坐在副駕駛座，即開警示燈鳴警笛，異議人仍不停
      車，伊等便尾隨異議人，異議人加速往南行駛，多次由內
      側車道變換到中線車道、從中線車道變換到內側車道沒打
      方向燈，共3次，當時內線、中線車道上有其他車輛，異
      議人已經影響其他車輛行進，也危害到其他用路人的安全
      ，因異議人的速度比其他人快很多，又在車陣中穿梭，沒
      打方向燈，異議人第一次變換車道沒打方向燈，伊就拿起
      攝影機往外拍攝，異議人繼續變換車道，因南向124公里
      處有設定點測速儀，異議人速度慢下來，伊等就在南向
      126.9公里處攔停異議人，攔停後發現沒有錄到，伊有請
      乙○○確認有無錄到等語相符（見本院卷第25-27頁），
      細繹證人乙○○、甲○○上開證述，就當時所處之位置、
      目擊異議人違規情節及尾隨、攔停、舉發之經過敘述詳盡
      ，內容尚稱合理明確，本院參酌員警執行公務時，本身即
      受有行政懲處責任之監督，且到庭具結作證，更係以刑事
      責任擔保其證言之真實性，況渠等與異議人互不相識，彼
      此亦無仇怨，當不至甘冒涉犯偽證罪之風險，蓄意構陷異
      議人，應認渠等於本院經具結所為異議人於前開時、地駕
      駛系爭車輛行駛高速公路未依規定變換車道等證言，堪以
      採信。
    2.異議人另質以：本件員警無法提出錄影畫面佐證其違規云
      云。惟按行政機關應依職權調查證據，不受當事人主張之
      拘束，對當事人有利及不利事項一律注意，行政程序法第
      36條定有明文，準此，行政程序法有關證據之調查係採職
      權進行主義，由行政機關依職權運用可掌握之資料來源，
      以闡明事實之存在或不存在，故其得使用之證據方法，原
      則上應不受限制。而按現行法律規定，法院處理交通事件
      ，並不限於科學儀器所採證據，惟仍須就事件所涉相關證
      據資料，包括供述及非供述證據，依據證據法則，憑以認
      定行為人交通違規行為之有無，此乃因交通違規事件之特
      性，行為態樣甚多，復多有瞬間即逝行為，實在無法於有
      交通違規同時，全部得以即時利用科學儀器，取得證據資
      料，即使屬於方便以科學儀器採證之交通違規行為，普遍
      採用，不但所費不貲，也有實際困難。是若舉發員警係親
      眼見聞違規之經過，並經以證人身分具結後在法院為證述
      ，仍不失為認定交通違規事實有無之證據方法，因警員當
      場目擊而稽查、舉發交通違規，係依道路交通管理處罰條
      例授權所為之職權行使；且汽機車駕駛人闖紅燈、違規變
      換車道等違規行為之取締，揆其行為本質，多係發生於瞬
      間，通常多委由當場執行取締違規公務員之認識及判斷，
      並必須為立即之取締作為，此為達成維持交通秩序目的所
      必要；又依道路交通管理處罰條例之規定，此種立即性之
      舉發違規，多依警員之認知、判斷已足，並無必須另有其
      他積極佐證始構成處分要件之規定，此係因執行職務之公
      務員，通常多具有一定之考選資格與專業訓練，且其執法
      之對象係不特定之大眾，故其立場經立法機關推定，應具
      有客觀、中正與公平之特質，而無故意偏頗之虞；況交通
      警員製單舉發違反道路交通管理處罰條例所列之違規事實
      ，本質上為行政處分，係公務員基於職務上權力，依法就
      特定之具體事件所為具公法上效果之單方行政行為，基於
      公務員為公法上行為具有公信力之原則，該行政處分當可
      被推定為真正，其據以依法處分之事實認定亦為正確無誤
      。查證人乙○○、甲○○證述渠等一直以200至500公尺之
      距離尾隨並盯著系爭車輛，以此確認違規之車輛等語，足
      見證人係經嚴謹確認異議人之車輛確有違規變換車道之行
      為，且一路尾隨再攔停舉發，是本件違規事實應堪認定，
      異議人前開所辯，尚難憑採。
五、從而，異議人於前揭時、地確有駕駛系爭車輛行駛高速公路
    速度超過規定最高速限（20公里以上未滿40公里）及未依規
    定變換車道之違規行為，原處分機關依道路交通管理處罰條
    例第33條第1項第1款及第63條第1項第1款（原處分漏載第1
    款）之規定，裁處受處分人罰鍰3,500元，並記違規點數1點
    ，另依同條例第33條第1項第4款及第63條第1項第1款（原處
    分漏載第1款）之規定，裁處受處分人罰鍰3,000元，並記違
    規點數1點，均核無違誤。本件異議為無理由，應予駁回。
據上論斷，應依道路交通案件處理辦法第19條，裁定如主文。
中    華    民    國    99    年    4     月    15    日
                        交通法庭法  官  謝佳純
以上正本證明與原本無異。
如不服本裁定應於裁定送達後 5日內向本院提出抗告狀。
                                書記官  游育慈
中    華    民    國    99    年    4     月    15    日

司法院資訊處製作；財團法人民間司法改革基金會備份。
